【裁判字號】    96,訴,678
【裁判日期】    980311
【裁判案由】    損害賠償
【裁判全文】
臺灣屏東地方法院民事判決               96年度訴字第678號
原      告  甲○○
被      告  乙○○
上列當事人間請求損害賠償事件，本院於民國98年3 月4 日言詞
辯論終結，判決如下：
    主      文
被告應給付原告新台幣柒拾玖萬仟貳佰玖拾貳元，及自民國九
十六年十一月三日起至清償日止，按週年利率百分之五計算之利
息。
原告其餘之訴駁回。
訴訟費用由被告負擔百分之四十八，餘由原告負擔。
本判決原告勝訴部分，於原告以新台幣貳拾陸萬伍仟元供擔保後
，得假執行；但被告如於執行標的物拍定、變賣前，以新台幣柒
拾玖萬仟貳佰玖拾貳元為原告預供擔保，得免為假執行。
原告其餘假執行之聲請駁回。
    事實及理由
一、按訴狀送達後，原告不得將原訴變更或追加他訴，但擴張或
    減縮應受判決事項之聲明者，不在此限，民事訴訟法第255
    條第1 項第3 款定有明文。本件原告起訴請求被告給付其新
    台幣（下同）1,962,553 元，於訴狀送達後數度擴張或減縮
    應受判決事項之聲明，最終請求被告給付其1,659,649 元，
    及自起訴狀繕本送達被告翌日起至清償日止，按週年利率百
    分之5 計算之利息，於法並無不合，合先敘明。
二、原告主張：被告於民國95年10月28日中午12時50分許，駕駛
    車牌號碼7220-NQ 號自用小客車，沿屏東縣屏東市○○路由
    北往南行駛，行經建武路與同市○○路○○路口左轉時，適
    伊騎乘車牌號碼YCK-303 號重型機車，沿建國路由西往東行
    駛，在鶴聲國小大門口停等後，改為由南往北直行欲進入建
    武路，詎被告應注意並能注意讓直行之伊車先行，竟疏未注
    意，即貿然左轉，因而撞及伊車，致伊人車倒地，受有左脛
    骨平台粉碎性骨折之傷害。伊因被告之不法侵害，支出醫療
    費用125,190 元、看護費用（含親屬看護部分）114,000 元
    及往返醫院之交通費用5 萬元，並長達25個月不能工作，以
    基本工資每月17,280元計算，共損失432,000 元，另伊因上
    開傷勢而施行開放復位鋼板內固定及骨移植手術，且造成左
    大腿靜脈血栓，隨時可能因血栓而中風甚至死亡，身心所受
    痛苦甚鉅，應由被告賠償非財產上之損害100 萬元，以資慰
    藉。以上合計1,721,190 元，扣除伊已領取之強制汽車責任
    保險保險金61,541元，尚有1,659,649 元，則依侵權行為之
    法律關係，伊得請求被告加計利息賠償1,659,649 元等情，
    並聲明：(一)被告應給付原告,659,649 元 ，及自起訴狀繕本
    送達被告翌日起至清償日止，按週年利率百分之5 計算之利
    息。(二)原告願供擔保，請准宣告假執行。
三、被告則以：原告疏未注意車前狀況，對於本件車禍之發生與
    有過失，應據以減免伊之賠償金額。又伊僅有國中畢業學歷
    ，受僱擔任送貨員工作，每月薪資約18,000元，經濟能力不
    佳，且名下並無任何不動產，原告請求伊賠償非財產上之損
    害100 萬元，誠屬過高，應予刪減等語，資為抗辯，並聲明
    ：(一)原告之訴及假執行之聲請均駁回。(二)如受不利之判決，
    被告願供擔保請准宣告免為假執行。
四、經查：被告於95年10月28日中午12時50分許，駕駛車牌號碼
    7220-NQ 號自用小客車，沿屏東縣屏東市○○路由北往南行
    駛，行經建武路與同市○○路○○路口時左轉，適原告騎乘
    車牌號碼YCK-303 號重型機車，沿建國路由西往東行駛，在
    鶴聲國小大門口停等後，改為由南往北直行欲進入建武路，
    ，因而相撞肇事，致原告人車倒地，受有左脛骨平台粉碎性
    骨折之傷害，支出醫療費用125,190 元、看護費用（含親屬
    看護部分）114,000 元及往返醫院之交通費用5 萬元，並長
    達25個月不能工作，以基本工資每月17,280元計算，共損失
    432,000 元，刑事部分，被告業經本院刑事庭以96年度交簡
    字第488 號判處過失傷害罪刑有期徒刑3 月，減為1 月又15
    日，如易科罰金以1,000 元折算1 日在案之事實，為兩造所
    不爭執，並經調閱本院96年度交簡字第488 號被告過失傷害
    案件刑事卷宗查明無誤，堪信為實在。
五、按「汽車、機車或其他非依軌道行駛之動力車輛，在使用中
    加損害於他人者，駕駛人應賠償因此所生之損害。但於防止
    損害之發生，已盡相當之注意者，不在此限。」「不法侵害
    他人之身體或健康者，對於被害人因此喪失或減少勞動能力
    ，或增加生活上之需要時，應負損害賠償責任。」「不法侵
    害他人之身體、健康‧‧‧‧者，被害人雖非財產上之損害
    ，亦得請求賠償相當之金額。」民法第191 條之2 、第193
    條第1 項及第195 條第1 項前段定有明文。本件被告駕駛車
    牌號碼7220-NQ 號自用小客車肇事，加損害於原告，被告不
    能證明其於防止損害之發生已盡相當之注意，且原告係因本
    件車禍而受有損害，其所受損害與被告之不法侵害間，顯有
    相當因果關係，則原告依前揭侵權行為之法律關係，請求被
    告賠償其所受之損害，於法洵屬有據。
六、本件之爭點為：(一)原告對於本件損害之發生是否與有過失，
    而應據以減免被告之賠償金額? (二)原告請求被告賠償之慰撫
    金金額是否過高？茲分別論述如下：
(一)、按汽車行駛時，駕駛人應注意車前狀況及兩車併行之之間隔
    ，隨時採取必要之安全措施；汽車行駛至交岔路口，左轉彎
    時，應距交岔路口三十公尺前顯示方向燈或手勢，換至內側
    車道或左轉車道，行至交岔路口中心處左轉，並不得占用來
    車道搶先左轉，且轉彎車應讓直行車先行，道路交通安全規
    則第94條第3 項及第102 條第1 項第5 款、第6 款定有明文
    。查本件肇事交岔路口為丁字路口，建武路行向為閃紅燈，
    建國路行向為閃黃燈，肇事後被告駕駛之自用小客車停放在
    來車道近斑馬線位置，尚未抵達交岔路口中心處，有警製道
    路交通事故現場圖可稽，而原告係採二段式轉彎，自鶴聲國
    小大門口直行欲進入建武路時被撞，已據前述，顯見被告係
    在尚未行至交岔路口中心處，即占用來車道搶先左轉，且未
    讓直行之原告車先行，以致撞及原告車肇事，至為明灼。又
    原告既係自鶴聲國小大門口直行，則被告車即在其正前方，
    原告並非不能察知被告車之動態及行向，其猶貿然直行以致
    遭被告車撞及，難謂無疏未注意車前狀況之情事。是原告駕
    駛汽車（重型機車）行經肇事交岔路口，應注意並能注意車
    前狀況，而疏未注意，對於本件車禍之發生，自屬與有過失
    。至於兩造之過失比例，本院認為被告既係占用來車道搶先
    左轉，且未讓直行車先行，其過失程度顯然較高，以認定其
    過失比例高達70% 為合理，相對言之，原告之過失比例即為
    30% 。
(二)、原告主張其因被告之不法侵害，支出醫療費用125,190 元、
    看護費用（含親屬看護部分）114,000 元及往返醫院之交通
    費用5 萬元，並長達25個月不能工作，以基本工資每月17,2
    80元計算，共損失432,000 元一節，為被告所不爭執（但抗
    辯應依過失相抵法則減免賠償金額）。原告另請求被告賠償
    慰撫金100 萬元，其金額是否過高? 查原告因被告之不法侵
    害，受有左脛骨平台粉碎性骨折之傷害，傷勢不輕，不論在
    肉體或精神上均必感到相當之痛苦，其請求被告賠償非財產
    上之損害，以資慰藉，於法洵無不合。又原告為空軍通訊電
    子學校畢業（二專畢業學歷），曾在軍中服役，以上尉官階
    退伍，退伍後從事房屋仲介等自由業，名下並無任何不動產
    ；被告為國中畢業學歷，受僱從事送貨員工作，每月薪資約
    18,000元，名下亦無任何不動產之事實，經兩造供明在卷，
    並有稅務電子閘門財產所得調件明細表在卷可憑。本院審酌
    兩造之身分、地位、經濟能力及原告所受傷勢等一切情狀，
    認原告請求被告賠償慰撫金100 萬元，尚屬過高，應以50萬
    元為相當，超過部分應予剔除。
(三)、按損害之發生或或擴大，被害人與有過失者，法院得減輕賠
    償金額，或免除之；保險人依本法規定所為之保險給付，視
    為被保險人損害賠償金額之一部分，被保險人受賠償請求時
    ，得扣除之，民法第217 條第1 項及強制汽車責任保險法第
    32條分別定有明文。如上所述，原告所受之損害為醫療費用
    125,190 元、看護費用114,000 元、交通費用5 萬元、工作
    損失432,000 元及非財產上之損害50萬元，合計1,221,190
    元，惟本件損害之發生，原告與有過失，其所占過失比例為
    30% ，已據前述，爰依民法第217 條第1 項過失相抵法則之
    規定，減輕被告之賠償金額30% ，即減為854,833 元。又本
    件汽車交通事故發生後，原告已領取強制汽車責任保險保險
    金61,541元，有旺旺友聯產物保險股份有限公司永康分公司
    97年7 月15日（97）旺康理賠字第046 號函在卷可憑，再扣
    除此一金額，原告所得請求被告賠償之金額，即為793,292
    元。
七、綜上所述，原告依侵權行為之法律關係，得向被告請求賠償
    之金額為793,292 元。原告請求被告賠償1,659,649 元，並
    加算自起訴狀繕本送達被告翌日（即96年11月3 日）起至清
    償日止，按週年利率百分之5 計算之法定遲延利息，於如主
    文第1 項所示範圍內，為有理由，應予准許。逾此範圍，非
    有理由，應予駁回。又兩造各陳明願供擔保，請准宣告假執
    行或免為假執行，於原告勝訴部分，經核均無不合，爰分別
    酌定相當之擔保金額，併准許之。至原告敗訴部分，其假執
    行之聲請已失所附麗，應駁回之。
八、據上論結，本件原告之訴為一部有理由，一部無理由，依民
    事訴訟法第79條、第390 條第2 項、第392 條第2 項、第3
    項，判決如主文。
中    華    民    國    98    年    3     月    11    日
                    民事第一庭    法  官  春生
正本係照原本作成。
如對本判決上訴，須於判決送達後20日內向本院提出上訴狀。
中    華    民    國    98    年    3     月    11    日
                                  書記官  蘇雅慧


司法院資訊處製作；財團法人民間司法改革基金會備份。
